【裁判字號】    99,交訴,2
【裁判日期】    990225
【裁判案由】    公共危險等
【裁判全文】
臺灣嘉義地方法院刑事判決               99年度交訴字第2號
公  訴  人  臺灣嘉義地方法院檢察署檢察官
被      告  甲○○
上列被告因公共危險等案件，經檢察官提起公訴（98年度偵字第
6074號、98年度偵字第8068號），本院合議庭裁定由受命法官獨
任行簡式審判程序，判決如下：
    主  文
甲○○犯過失致人於死罪，處有期徒刑壹年。又犯肇事致人死亡
逃逸罪，處有期徒刑壹年貳月。應執行有期徒刑貳年。
    犯 罪 事 實
一、甲○○於民國98年7月21日凌晨2時30分許，駕駛車牌號碼L6
    -7072號自用小客車，沿嘉義縣鹿草鄉嘉163線公路，由東往
    西方向行駛，行經該公路15.6公里即嘉義縣鹿草鄉下麻村麻
    豆店1-6號前，原應注意行車速度不得超速，汽車在同一車
    道行駛時，除擬超越前車外，後車與前車之間應保持隨時可
    以煞停之距離，及汽車行駛時，駕駛人應注意車前狀況，並
    隨時採取必要之安全措施，而當時天候雨，柏油路面溼潤無
    缺陷，無障礙物，視距良好，夜間固無照明，惟可以車燈照
    亮前方行駛，並無不能注意之情形，在同一車道右前方，適
    有黃正雄牽著車牌號碼LWV-877號重型機車沿同方向行走，
    甲○○竟疏未注意該路段行車速度不得超過時速50公里，及
    疏未注意車前狀況與保持安全距離，貿然以時速90公里之速
    度超速行駛，致發現黃正雄時，相距約5至10公尺，已閃煞
    不及，自用小客車右前車頭自後方追撞機車左後方，使黃正
    雄彈起碰撞右前擋風玻璃後落地，受有腦內出血、肋骨骨折
    併血胸等傷害。甲○○肇事後下車查看，發現黃正雄已昏迷
    ，將黃正雄移至路旁，其明知肇事致人受有傷害或死亡，仍
    基於肇事逃逸之犯意，未採取救護或其他必要措施，並向警
    察機關報告，見吳羽真開車經過，因害怕而駕車往嘉義縣水
    上鄉方向逃逸，將上揭自用小客車棄置於嘉義縣鹿草鄉後堀
    村山子腳北側南靖糖廠下半天農場道路旁，再委請不知情之
    友人載往汽車旅館藏匿。吳羽真發現黃正雄倒臥路旁後報案
    ，黃正雄經送往長庚醫療財團法人嘉義長庚紀念醫院（下稱
    嘉義長庚醫院）急救無效，於98年7月21日上午由家屬辦理
    出院，並於同日上午9時2分許死亡。嗣經警調閱監視錄影帶
    ，根據吳羽真之證詞及比對現場殘留之紅色汽車碎片，查知
    係甲○○駕駛上開自用小客車肇事，甲○○經警通知後，始
    於98年7月22日下午3時許，前往嘉義縣警察局水上分局後堀
    派出所投案。
二、案經黃正雄之子乙○○訴由嘉義縣警察局水上分局報請臺灣
    嘉義地方法院檢察署檢察官，暨檢察官自動檢舉偵查起訴，
    經本院合議庭裁定由受命法官獨任行簡式審判程序。
    理  由
壹、程序事項：
    本件於準備程序進行中，被告甲○○就被訴事實為有罪之陳
    述（見本院99年度交訴字第2號卷-下稱本院卷，第32頁），
    且所犯係死刑、無期徒刑、最輕本刑為3年以上有期徒刑以
    外之罪，經本院告知簡式審判程序之旨，並聽取檢察官及被
    告之意見後，依刑事訴訟法第273條之1第1項之規定，裁定
    進行簡式審判程序，復依刑事訴訟法第273條之2規定，不適
    用證據提示、交互詰問及傳聞法則有關證據能力限制等規定
    。
貳、實體事項：
一、被告於98年7月21日凌晨2時30分許，駕駛車牌號碼L6-7072
    號自用小客車，沿嘉義縣鹿草鄉嘉163線公路，由東往西方
    向行駛，行經該公路15.6公里即嘉義縣鹿草鄉下麻村麻豆店
    1-6號前，在同一車道右前方，適有被害人黃正雄牽著車牌
    號碼LWV-877號重型機車沿同方向行走，被告之自用小客車
    右前車頭自後方追撞被害人之機車左後方，使被害人彈起碰
    撞右前擋風玻璃後落地等情，業據被告於本院審理時坦承不
    諱（見本院卷第42-43、45頁），並經證人吳羽真於警詢時
    證述屬實（見警卷第10-11頁），復有道路交通事故現場圖
    、道路交通事故調查報告表(一)(二)各1份、道路交通事故照片
    22張、車號查詢汽車車籍1份等附卷可憑（見警卷第14-16、
    19-29、31頁）。又經送請內政部警政署刑事警察局鑑定結
    果，編號1毛髮（採自上揭自用小客車右前擋風玻璃上）DNA
    與被害人DNA-STR型別相同，該型別在臺灣地區中國人分布
    機率預估為3.81×10負20；編號5吸管（採自上開自用小客
    車中央扶手處杯水之吸管）DNA與被告DNA-STR型別相同，該
    型別在臺灣地區中國人分布機率預估為1.05×10負19，有該
    局98年10月15日刑醫字第0980111127號鑑驗書1份在卷可參
    （見98年度相字第418號卷-下稱相卷，第45頁）。且自被害
    人機車左後方避震器上採集到之油漆碎片，與被告自用小客
    車右前車頭所採集之油漆碎片，經送請內政部警政署刑事警
    察局鑑定，以鏡檢法、紅外線光譜分析法、掃描式電子顯微
    鏡/X-射線能譜分析法、熱裂解氣象層析/質譜分析法分析結
    果，認2者成分相似，有該局98年10月20日刑鑑字第0980111
    149號鑑驗書1份附卷可稽（見相卷第47頁），足認被告確有
    於上揭時地駕駛自用小客車碰撞被害人之機車及身體肇事。
二、被告於肇事後下車查看，發現被害人已昏迷，將被害人移至
    路旁，見吳羽真開車經過，因害怕而駕車往嘉義縣水上鄉方
    向逃逸，將上揭自用小客車棄置於嘉義縣鹿草鄉後堀村山子
    腳北側南靖糖廠下半天農場道路旁，再委請不知情之友人載
    往汽車旅館藏匿。嗣經警調閱監視錄影帶，根據吳羽真之證
    詞及比對現場殘留之紅色汽車碎片，查知係被告駕駛上開自
    用小客車肇事，被告經警通知後，始於98年7月22日下午3時
    許，前往嘉義縣警察局水上分局後堀派出所投案乙節，並據
    被告於本院審理時供認不諱（見本院卷第45-46頁），且經
    證人吳羽真於警詢時證述明確（見警卷第11頁），是被告肇
    事後，未採取救護或其他必要措施，並向警察機關報告，其
    明知肇事致人受有傷害或死亡，仍逕自離開現場，自有肇事
    逃逸之犯意。
三、被害人因本件車禍事故受有腦內出血、肋骨骨折併血胸等傷
    害，經送往嘉義長庚醫院急救無效，於98年7月21日上午由
    家屬辦理出院，並於同日上午9時2分許死亡乙節，業經告訴
    人乙○○於警詢時證述明確（見警卷第9頁），並據檢察官
    督同檢驗員相驗屬實，復有嘉義長庚醫院診斷證明書、相驗
    筆錄、相驗屍體證明書、檢驗報告書各1份、相驗照片7張等
    在卷可考（見相卷第3、24、26、28、31-38、40-44頁），
    足見被害人係因本件車禍直接引致死亡。
四、按行車速度，依速限標誌或標線之規定，無速限標誌或標線
    者，應依相關規定。汽車在同一車道行駛時，除擬超越前車
    外，後車與前車之間應保持隨時可以煞停之距離。汽車行駛
    時，駕駛人應注意車前狀況，並隨時採取必要之安全措施，
    道路交通安全規則第93條第1項、第94條第1項、第3項分別
    定有明文。被告為汽車駕駛人，自應注意上揭規定，且當時
    天候雨，柏油路面溼潤，無障礙物，視距良好，夜間固無照
    明，惟可以車燈照亮前方行駛乙節，有道路交通事故調查報
    告表(一)及道路交通事故照片14張等附卷可參（見警卷第15、
    19-25頁），被告並無不能注意之情形。然被告於本院審理
    時供承：伊趕著回家，以90公里之時速行駛，5至10公尺時
    看到被害人等語（見本院卷第43-44頁），再觀諸卷附道路
    交通事故現場圖1份、道路交通事故照片22張（見警卷第14
    、19-29頁），自用小客車之右前側保險桿碎裂掉落、右前
    方擋風玻璃裂開之車損情況、機車左後方避震器上有刮擦痕
    及油漆移轉痕跡、事故發生後機車與散落物之位置、事故現
    場機車刮地痕位置、長度等證據，足見被告行駛時疏未注意
    上揭路段行車速度不得超過時速50公里，及疏未注意車前狀
    況與保持安全距離，貿然以時速90公里之速度超速行駛，致
    發現被害人時，相距約5至10公尺，已閃煞不及，發生碰撞
    肇事，造成被害人死亡，其有過失甚明。
五、本件經送請臺灣省嘉雲區車輛行車事故鑑定委員會，鑑定結
    果認被告駕駛自用小客車，雨夜嚴重超速行駛，且未注意車
    前狀況與未保持安全距離，由後追撞前車，為肇事原因。被
    害人牽重機車行走，無肇事因素（惟未靠邊行走，有違規定
    ），有該會99年2月3日嘉雲鑑990019字第0995800482號函1
    份在卷足考（見本院卷第22頁），就被告之肇事責任亦為相
    同之認定。從而被告之過失行為與被害人之死亡結果，具有
    相當因果關係。綜上所述，上揭證據均堪為補強證據，足以
    擔保被告自白與事實相符，本件事證明確，被告上開犯行均
    堪以認定。
六、核被告所為，係犯刑法第276條第1項之過失致人於死罪，及
    同法第185條之4之肇事致人死亡逃逸罪。被告所犯上開2罪
    ，罪名有異，行為互殊，應予分論併罰。爰審酌被告高中肄
    業之智識程度，現從事廚師工作，家有父母，育有1女，本
    件車禍應負全部過失之違反注意義務程度，造成被害人死亡
    所生之損害，復於肇事後未予即時救護或協助逕自逃逸，漠
    視其法律上所應履行之義務，因此所造成之危險程度，被告
    犯後坦承犯行，知所悔悟，惟尚未與被害人家屬達成和解之
    犯後態度等一切情狀，各量處如主文所示之刑，及定其應執
    行之刑，以示懲儆。
據上論斷，應依刑事訴訟法第273條之1第1項、第299條第1項前
段，刑法第276條第1項、第185條之4、第51條第5款，刑法施行
法第1條之1第1項、第2項前段，判決如主文。
本案經檢察官曹合一到庭執行職務。
中    華    民    國    99    年    2     月    25    日
                     交通法庭  法  官  卓春慧
以上正本證明與原本無異。
如不服本判決應於收受判決後10日內向本院提出上訴書狀，並應
敘述具體理由；其未敘述上訴理由者，應於上訴期間屆滿後20日
內向本院補提理由書（均須按他造當事人之人數附繕本）「切勿
逕送上級法院」。告訴人或被害人如對於本判決不服者，應具備
理由請求檢察官上訴，其上訴期間之計算係以檢察官收受判決正
本之日期為準。
中    華    民    國    99    年    2     月    25    日
                               書記官  李玫娜
附錄本案論罪科刑法條全文：
刑法第276條：
因過失致人於死者，處2年以下有期徒刑、拘役或2千元以下罰金
。
從事業務之人，因業務上之過失犯前項之罪者，處5年以下有期
徒刑或拘役，得併科3千元以下罰金。
刑法第185條之4：
駕駛動力交通工具肇事，致人死傷而逃逸者，處6月以上5年以下
有期徒刑。

司法院資訊處製作；財團法人民間司法改革基金會備份。
